【裁判字號】    98,簡上,524
【裁判日期】    981104
【裁判案由】    撤銷調解之訴
【裁判全文】
臺灣臺北地方法院民事判決             98年度簡上字第524號
上  訴  人  乙○○
訴訟代理人  甲○○
被上訴人    丙○○○
上列當事人間撤銷調解之訴事件，上訴人對於中華民國98年6月
22日本院新店簡易庭98年度店他調簡字第1號第一審判決提起上
訴，經本院於98年10月21日言詞辯論終結，判決如下：
       主  文
上訴駁回。
第二審訴訟費用由上訴人負擔。
    事實及理由
壹、程序方面：
  (一)按起訴應以訴狀為之，並表明其當事人及法定代理人；而當
    事人或代理人應於書狀內簽名，其不能簽名者，得使他人代
    書姓名，由當事人或代理人蓋章或按指印，此為訴狀必備之
    程式，又書狀應由當事人簽名或蓋章，乃在證明該書狀係出
    於本人之意思。查本件上訴人於民國98年2月9日之起訴狀與
    本件上訴狀上之印文相符之事實，有本件起訴狀及上訴狀（
    見原審卷第1頁、本院卷第7頁）附卷可稽，而被上訴人於原
    審從未就上訴人提起本件訴訟為爭執，此觀諸原審卷宗自明
    ，且上訴人業於98年9 月28日提出聲明書表示其確有提起本
    件上訴之意思，並表明如有不實願負法律責任等語，亦有上
    開聲明書（見本院卷第26頁）在卷可憑；參以上訴人既於原
    審提起本件撤銷調解之訴，而於原審受敗訴判決後提起上訴
    乃其依法所享有之程序權，況衡諸常情，上訴人訴訟代理人
    當無甘冒相關民事、刑事法律責任之風險，偽造上開聲明書
    之理，是被上訴人抗辯上訴人並無提起上訴意思，難謂可採
    。故上訴人既於法定上訴期間內以上訴狀提起本件上訴，已
    足證明其有提起本件上訴之意思。
  (二)次按因當事人聲請而成立之民事調解，經法院核定後有無效
    或得撤銷之原因者，當事人得向原核定法院提起宣告調解無
    效或撤銷調解之訴，然當事人應於法院核定之調解書送達後
    30日內為之。鄉鎮市調解條例第29條第1、3項定有明文。查
    兩造於97年12月18日因交通事故，經臺北縣新店市調解委員
    會調解，並作成上訴人同意給付被上訴人新臺幣（下同）5
    萬元，被上訴人同意不追究相對人刑事責任及拋棄其餘民事
    請求之調解筆錄，該調解筆錄經本院於98年1月9日以98年店
    核字第35號核定在案，並於98年1 月23日送達上訴人，此有
    臺北縣新店市調解委員會97年刑調字第219 號卷宗內所附送
    達證書（見原審卷第22頁）足參。上訴人於98年2月9日提起
    本件撤銷調解之訴，亦有上訴人民事起訴狀上本院收文章所
    載日期附卷可按，是原告係於法定期間內，依法提起本件撤
    銷調解之訴，核與前揭規定相符，合先敘明。
貳、實體方面：
一、上訴人主張：兩造因車禍事故曾於民國97年12月18日，於臺
    北縣新店市調解委員會成立調解（97年刑調字第219號），
    並經本院於98年1月9日以98年店核字第35號准予核定。惟調
    解時，上訴人並不知鑑定結果，而事後鑑定報告書既認定上
    訴人並無肇事原因，被上訴人始為肇事主因，則依法上訴人
    即無賠償被上訴人之理。又被上訴人於車禍後在警訊筆錄上
    陳述未穿越馬路，明顯與事實不符；且上訴人因本件車禍事
    故亦受有損害，被上訴人尚未賠償上訴人。再者，上訴人於
    事發時僅為學生，調解過程中從未通知家長到場，上訴人因
    被上訴人出言恐嚇，及懼有前科，始簽署調解書，乃提起本
    件撤銷調解之訴，請求撤銷本院98核字第35號准予核定之臺
    北縣新店市調解委員會97年刑調字第219號調解事件等語。
二、被上訴人則以：本件調解書乃係經調解委員依兩造同意之調
    解條件製作，並無撤銷之原因。又被上訴人於警訊筆錄上即
    已承認有穿越馬路，然本件經檢察官調查認上訴人確實有過
    失傷害行為，上訴人於車禍事故發生後，從未理睬被上訴人
    ，調解過程中，被上訴人並未恐嚇上訴人。況且，無論上訴
    人有無過失，依強制汽車責任保險法之規定，被上訴人本可
    向保險人請求給付，調解當時，被上訴人已交付醫療單據合
    計11萬餘元予上訴人，約定兩造就被上訴人之醫療費用各負
    擔一半，調解書乃記載上訴人賠償被上訴人5 萬元（含強制
    汽車責任保險），是上訴人提起本件撤銷調解之訴顯為無理
    由等語。
三、原審為上訴人敗訴之判決，上訴人不服，提起上訴，並為上
    訴聲明：(一)原判決廢棄。(二)請求撤銷本院98核字第35號准予
    核定之臺北縣新店市調解委員會97年刑調字第219 號調解事
    件。被上訴人則為答辯聲明：駁回上訴。
四、兩造不爭執之事實：
  (一)兩造於97年12月18日在臺北縣新店市調解委員會成立97年刑
    調字第219 號調解，嗣經本院於98年1月9日核定之98年店核
    字第35號調解書記載：「上當事人間車禍賠償事件，於97年
    12月18日14時30分，在新店市調解委員會，經本會調解成立
    ，內容如下：相對人（即上訴人）於97年1月7日凌晨0 時45
    分，駕駛車號V7-9966 自小客車，行經新店市○○路○段9巷
    前時，撞到行人即聲請人（即被上訴人），致聲請人受有傷
    害事件，經調解後協議如下：1.相對人同意賠償聲請人本事
    件全部損害5萬元 (含強制汽車責任保險)，付款方式為97年
    12月18日調解成立日當場給付現金（不另立據）。2.聲請人
    同意不追究相對人刑事責任拋棄本事件其餘民事請求權。」
  (二)臺灣省臺北縣區車輛行車事故鑑定委員會97年7 月25日鑑定
    意見書記載：「．．．柒、鑑定意見：1.行人周萬琴，夜間
    於設有分隔島處違規橫越馬路，為肇事原因。2.乙○○駕駛
    自用小客車，無肇事因素。」
  (三)臺灣臺北地方法院檢察署98年調偵字第162號被告乙○○過
    失傷害案件，因告訴人周萬琴於98年3月5日聲請撤回告訴，
    而為不起訴處分。
五、按經法院核定之民事調解，與民事確定判決有同一之效力，
    又因當事人聲請而成立之民事調解，經法院核定後有無效或
    得撤銷之原因者，當事人得向原核定法院提起宣告調解無效
    或撤銷調解之訴，鄉鎮市調解條例第27條第2項前段、第29
    條第1、3項分別定有明文。上訴人主張本件調解書應予撤銷
    ，為被上訴人所否認，並以前揭情詞抗辯，是本件主要爭點
    厥為：兩造於97年12月18日在臺北縣新店市調解委員會成立
    之97年刑調字第219號調解，有無得撤銷之原因？茲論述如
    下：
  (一)按當事人主張有利於己之事實者，就其事實有舉證之責任。
    民事訴訟法第277條本文定有明文。又民事訴訟如係由原告
    主張權利者，應先由原告負舉證之責，若原告先不能舉證，
    以證實自己主張之事實為真實，則被告就其抗辯事實即令不
    能舉證，或其所舉證據尚有疵累，亦應駁回原告之請求（最
    高法院17年上字第917號判例意旨參照）。
  (二)經查，兩造係於97年12月18日在臺北縣新店市調解委員會成
    立97年刑調字第219 號調解，而臺灣省臺北縣區車輛行車事
    故鑑定委員會係於97年7月25日製作鑑定意見書，並於97年7
    月31日函送兩造，且臺北縣新店市調解委員所定第1 次調解
    期日即97年6月3日亦因被上訴人需向臺北縣區車輛行車事故
    鑑定委員會申請鑑定，釐清肇事責任，乃請求另訂調解日期
    之事實，有本件調解書、臺灣省臺北縣區車輛行車事故鑑定
    委員會上開函文及附件、臺北縣新店市調解委員會97年刑調
    字第219號卷宗內所附97年6月3日調解筆錄（見原審卷第4頁
    、第18頁、第32頁至第35頁）附卷可稽。堪認上訴人係知悉
    臺灣省臺北縣區車輛行車事故鑑定委員會鑑定意見書後，始
    成立本件調解。是上訴人訴訟代理人以其不知鑑定結果，及
    鑑定報告書認定上訴人並無肇事原因，遽主張本件調解書應
    予撤銷，顯與法不合。又本件調解係在臺北縣新店市調解委
    員面前，經2 次調解期日，由兩造就調解內容合致後，於調
    解筆錄上親自簽名，而上訴人調解期日通知書由上訴人之父
    簽收，當場協同上訴人前往調解之人為訴外人周金葉之事實
    ，有臺北縣新店市調解委員會97年刑調字第219 號卷宗所附
    送達證書及調解筆錄（見原審卷第17頁至第18頁）在卷可按
    ；參以上訴人係於調解成立當場交付5 萬元，顯就調解內容
    已有預見，且為其所接受。是上訴人訴訟代理人於本件訴訟
    空言上訴人於事發時僅為學生，調解過程中從未通知家長到
    場，上訴人因被上訴人出言恐嚇，及懼有前科，始簽署調解
    書等語，而未能舉證以實其說，自難認其主張為可採。另被
    上訴人於警詢中確陳述其有橫越馬路之事實，有臺北縣警察
    局新店分局刑事案件報告（見原審卷第24頁反面）可考。又
    上訴人是否因本件車禍所受有損害，亦與本件調解書應否撤
    銷無涉。
  (三)綜上，上訴人於本件訴訟中所主張之事由，均非本件調解應
    予撤銷之原因。是上訴人主張兩造於97年12月18日在臺北縣
    新店市調解委員會成立之97年刑調字第219 號調解，應予撤
    銷為無理由。
六、綜上所述，兩造於97年12月18日在臺北縣新店市調解委員會
    成立之97年刑調字第219 號調解，並無得撤銷之原因，上訴
    人請求撤銷本院98核字第35號准予核定之臺北縣新店市調解
    委員會97年刑調字第219 號調解事件，為無理由，應予駁回
    。原審為上訴人敗訴之判決，與法並無不合。上訴意旨指摘
    原判決不當，求予廢棄改判，為無理由，應予駁回。
七、件事證已明，兩造其餘攻擊防禦方法及所提之證據，核與判
    決結果無影響，毋庸再予一一論述，附此敘明。
八、據上論結，本件上訴為無理由，依民事訴訟法第436條之1第
    3 項、第449條第1項、第78條，判決如主文。
中    華    民    國    98    年    11    月    4     日
                  民事第三庭  審判長法  官  丁蓓蓓
                                    法  官  郭美杏
                                    法  官  周玉琦
以上正本係照原本作成。
本件不得上訴。
中    華    民    國    98    年    11    月    4     日
                                    書記官  劉英權


司法院資訊處製作；財團法人民間司法改革基金會備份。
